【裁判字號】    99,交易,592
【裁判日期】    991007
【裁判案由】    過失致死
【裁判全文】
臺灣板橋地方法院刑事判決             99年度交易字第592號
公  訴  人  臺灣板橋地方法院檢察署檢察官
被      告  丙○○
上列被告因過失致死案件，經檢察官提起公訴（99年度偵字第13
21號），本院判決如下：
    主  文
丙○○犯過失致人於死罪，處有期徒刑柒月。
    事  實
一、丙○○明知其原領有之普通重型機車駕駛執照經吊扣，依法
    不得騎乘機車，竟仍於駕駛執照經吊扣期間內之民國98年12
    月2 日，無照騎乘車牌號碼AWB-021 號普通重型機車，沿臺
    北縣三重市○○○路往中正北路方向騎乘，於同日凌晨2 時
    40分許行經三重市○○○路56之3 號前，本應注意車前狀況
    ，以避免發生碰撞之危險，而依當時天候晴朗，夜間有照明
    ，柏油路面乾燥並無缺陷及障礙物，視距良好等無不能注意
    之情事，適有乙○○騎乘腳踏車，從不明方向右轉往大同北
    路亦行至該址，詎丙○○竟疏未注意車前狀況，造成其所騎
    乘之上開機車與乙○○所騎乘之腳踏車發生擦撞，致乙○○
    人車倒地，乙○○經送醫急救後，仍於同年12月11日8 時55
    分因呼吸衰竭、高位脊髓損傷、頭頸部鈍性傷而死亡。嗣丙
    ○○於肇事後在有偵查犯罪職權之公務員或機關知悉其犯行
    前，即停留在現場主動向前往處理車禍之員警表明其為肇事
    者，自首而接受裁判。
二、案經乙○○之子甲○○訴由臺北縣政府警察局三重分局移送
    臺灣板橋地方法院檢察署檢察官偵查起訴。
    理  由
一、本判決所引用認定犯罪事實之證據，檢察官及被告於本院審
    判期日時對於證據能力均未予爭執，且迄至言詞辯論終結前
    亦未再聲明異議，本院審酌各該證據取得或作成時之一切情
    況，並無違法、不當或不宜作為證據之情事，亦無證據證明
    係公務員違背法定程序所取得，依刑事訴訟法第158 條之4
    反面解釋及同法第159 條之5 第1 項規定意旨，均得作為證
    據。
二、上開犯罪事實，除據被告於警詢、偵查及審理中均坦承不諱
    外，核與證人即交通事故發生時經過之路人喜枚麗於警詢中
    證述情節大致相符，並有道路交通事故現場圖、道路交通事
    故調查報告表（一）、（二）、車籍查詢基本資料詳細畫面
    、現場照片14張、臺灣板橋地方法院檢察署相驗報告書、相
    驗筆錄、檢驗報告書、相驗屍體證明書及相驗照片15張在卷
    可稽。按「汽車行駛時，駕駛人應注意車前狀況及兩車併行
    之間隔，並隨時採取必要之安全措施。」，道路交通安全規
    則第94條第3 項定有明文。本案被告依案發當時情狀，並無
    不能注意之情事，除疏未注意車前狀況外，自有應注意能注
    意而不注意之過失，是本案被告之過失行為與被害人之死亡
    結果間，具有相當因果關係，綜上，本案事證明確，被告犯
    行洵堪認定，應予依法論科。
三、核被告所為，係犯刑法第276 條第1 項之過失致人於死罪。
    復按「汽車駕駛人，無駕駛執照駕車、酒醉駕車、吸食毒品
    或迷幻藥駕車、行駛人行道或行經行人穿越道不依規定讓行
    人優先通行，因而致人受傷或死亡，依法應負刑事責任者，
    加重其刑至二分之一。」，道路交通管理處罰條例第86條第
    1 項定有明文。查被告原領有之普通重型機車駕駛執照經吊
    扣之事實，有公路監理電子閘門查詢結果1 紙可佐，被告於
    駕駛執照經吊扣期間內，仍騎乘機車上路，自屬無駕駛執照
    駕車，應依上開條例規定加重其刑。又被告於肇事後，在未
    有偵查犯罪職權之公務員發覺前，主動向前往處理車禍之員
    警自首犯罪，並接受裁判，有臺北縣政府警察局三重分局道
    路交通事故肇事人自首情形紀錄表附卷可按（見99年度偵字
    第1321號卷第34頁），其對於未發覺之罪自首而受裁判，核
    與刑法第62條前段之自首要件相符，爰依刑法第62條前段規
    定，減輕其刑，並依法先加後減之。爰審酌被告行車時疏未
    注意車前狀況，肇生本件事故，並致被害人受傷不治死亡，
    造成被害人家屬無法彌補之傷痛，且性質上已無法回復，更
    難以金錢替代，所生損害非小，且迄本案辯論終結均未能與
    被害人家屬達成和解，兼衡其犯罪之手段、所生危害、過失
    程度之輕重，肇事後坦承犯行，及其家庭經濟情況等一切情
    狀，量處如主文所示之刑，以示儆懲。
據上論斷，應依刑事訴訟法第299 條第1 項前段，道路交通管理
處罰條例第86條第1 項，刑法第276 條第1 項、第62條前段，刑
法施行法第1 條之1 第1 項、第2 項前段，判決如主文。
本案經檢察官張瑞玲到庭執行職務。
中    華    民    國    99  年    10      月    7     日
                  交通法庭      法  官  魏俊明
上列正本證明與原本無異。
如不服本判決應於收受送達後10日內向本院提出上訴書狀，並應
敘述具體理由；其未敘述上訴理由者，應於上述期間屆滿後20日
內向本院補提理由書（均須按他造當事人之人數附繕本）「切勿
逕送上級法院」。
                                書記官  陳香君
中    華    民    國    99    年    10    月    7     日
附錄本案論罪科刑法條全文：
中華民國刑法第276 條：
因過失致人於死者，處2 年以下有期徒刑、拘役或2 千元以下罰
金。
從事業務之人，因業務上之過失犯前項之罪者，處5 年以下有期
徒刑或拘役，得併科3 千元以下罰金。

司法院資訊處製作；財團法人民間司法改革基金會備份。
